【裁判字號】    99,訴,347
【裁判日期】    991123
【裁判案由】    侵權行為損害賠償
【裁判全文】
臺灣臺南地方法院民事判決               99年度訴字第347號
原      告  國寶人壽保險股份有限公司
法定代理人  曾慶豐
訴訟代理人  黃訓章律師
複代理人    李靜怡
被      告  蒼枝
被      告  惠婷
被      告  俊祥
被      告  王茂河
被      告  王當元
被      告  曾建中
訴訟代理人  劉月娥
被      告  江好堆
訴訟代理人  邱張素美
被      告  林進興醫院即林進興
訴訟代理人  劉月娥
被      告  永仁醫院即邱永仁
訴訟代理人  邱張素美
被      告  富強醫院即賴禎添
上列當事人間因被告因詐欺等案件，原告提起刑事附帶民事訴訟
請求侵權行為損害賠償，由本院刑事庭裁定（97年度附民字第
129號）移送前來，經本院於民國99年11月9日言詞辯論終結，判
決如下：
    主  文
被告惠婷應給付原告新臺幣貳拾萬仟伍佰元，及自民國九十
六年七月三日起，至清償日止，按年息百分之五計算之利息。
被告蒼枝應給付原告新臺幣貳拾壹萬陸仟貳佰貳拾肆元，及自
民國九十六年七月四日起，至清償日止，按年息百分之五計算之
利息、
被告惠婷、林進興醫院即林進興、曾建中應連帶給付原告新臺
幣伍萬玖仟捌佰貳拾元，及均自民國九十六年七月三日起，至
清償日止，按年息百分之五計算之利息。
被告惠婷、林進興醫院即林進興、王茂河應連帶給付原告新臺
幣肆萬貳仟捌佰柒拾壹元，及均自民國九十六年七月三日起，至
清償日止，按年息百分之五計算之利息。
被告惠婷、林進興醫院即林進興、王當元應連帶給付原告新臺
幣貳萬貳仟元，及均自民國九十六年七月三日起，至清償日止，
按年息百分之五計算之利息。
被告惠婷、永仁醫院即邱永仁、江好堆應連帶給付原告新臺幣
伍萬肆仟肆佰柒拾貳元，及均自民國九十六年七月三日起，至清
償日止，按年息百分之五計算之利息。
被告俊祥、富強醫院即賴禎添應連帶給付原告新臺幣萬肆仟
玖佰拾捌元，及被告俊祥自民國九十六年七月三日起，富強
醫院即賴禎添自民國九十九年九月十六日起，均至清償日止，按
年息百分之五計算之利息。
被告俊祥、永仁醫院即邱永仁、江好堆應連帶給付原告新臺幣
貳萬壹仟柒佰玖拾元，及均自民國九十六年七月三日起，至清償
日止，按年息百分之五計算之利息。
被告蒼枝、永仁醫院即邱永仁、江好堆應連帶給付原告新臺幣
貳萬壹仟貳佰拾元，及被告蒼枝自民國九十六年七月四日
起，被告永仁醫院即邱永仁、江好堆自民國九十六年七月三日起
，均至清償日止，按年息百分之五計算之利息。
原告其餘之訴駁回。
訴訟費用負擔依如附表一所示。
    事  實  及  理  由
壹、程序方面：
一、本件被告蒼枝、惠婷、俊祥、王當元、富強醫院即賴
    禎添經合法通知，被告蒼枝、惠婷、富強醫院即賴禎添
    未於言詞辯論期日到場，被告俊祥、王當元未於最後言詞
    辯論期日到場，核均無民事訴訟法第386條所列各款情形，
    爰依原告之聲請，由其一造辯論而為判決。
二、按訴狀送達後，原告不得將原訴變更或追加他訴，但如有擴
    張或減縮應受判決事項之聲明者，不在此限，民事訴訟法第
    255條第1項第3款定有明文。經查：
（一）本件原告起訴時，原聲明（見本院96年度附民字第129號
      卷第2-4頁）：
    1.(1)被告惠婷應給付原告新臺幣203,500元、64,425元，
      及自民國95年3月27日起至清償日止，按年息百分之五計
      算之利息。
      (2)被告惠婷、林進興醫院即林進興、曾建中應連帶給付
        原告59,823元，及均自民國95年3月27日起，至清償日
        止，按年息百分之五計算之利息。
      (3)被告惠婷、林進興醫院即林進興、王茂河應連帶給付
        原告42,871元，及均自民國95年3月27日起至清償日止
        ，按年息百分之五計算之利息。
      (4)被告惠婷、林進興醫院即林進興、王當元應連帶給付
        原告22,000元，及均自民國95年3月27日起，至清償日
        止，按年息百分之五計算之利息。
      (5)被告惠婷、永仁醫院即邱永仁、江好堆應連帶給付原
        告54,472元，及均自民國95年3月27日起，至清償日止
        ，按年息百分之五計算之利息。
    2.(1)被告俊祥、富強醫院即賴禎添應連帶給付原告34,938
        元，及自民國95年3月27日起均至清償日止，按年息百
        分之五計算之利息。
      (2)被告俊祥、永仁醫院即邱永仁、江好堆應連帶給付原
        告21,790元，及均自民國95年3月27日起，至清償日止
        ，按年息百分之五計算之利息。
    3.(1)被告蒼枝應給付原告60,000元、97,224元、26,881元
        ，及自民國95年3月27日起，至清償日止，按年息百分
        之五計算之利息。
      (2)被告蒼枝、富強醫院即賴禎添應連帶給付原告59,224
        元，及自民國95年3月27日起至清償日止，按年息百分
        之五計算之利息。
      (3)被告蒼枝、永仁醫院即邱永仁、江好堆應連帶給付原
        告21,233元，及自民國95年3月27日起至清償日止，按
        年息百分之五計算之利息。
（二）嗣於民國96年8月20日具狀變更聲明為（見本院96年度附
      民字第129號卷第36-38頁）：
    1.(1)被告惠婷應給付原告新臺幣267,925元，及自民國95
        年3月27日起至清償日止，按年息百分之五計算之利息
        。
      (2)被告惠婷、林進興醫院即林進興、曾建中應連帶給付
        原告59,823元，及均自民國95年3月27日起，至清償日
        止，按年息百分之五計算之利息。
      (3)被告惠婷、林進興醫院即林進興、王茂河應連帶給付
        原告42,871元，及均自民國95年3月27日起至清償日止
        ，按年息百分之五計算之利息。
      (4)被告惠婷、林進興醫院即林進興、王當元應連帶給付
        原告22,000元，及均自民國95年3月27日起，至清償日
        止，按年息百分之五計算之利息。
      (5)被告惠婷、永仁醫院即邱永仁、江好堆應連帶給付原
        告54,472元，及均自民國95年3月27日起，至清償日止
        ，按年息百分之五計算之利息。
    2.(1)被告俊祥、富強醫院即賴禎添應連帶給付原告34,938
        元，及自民國95年3月27日起均至清償日止，按年息百
        分之五計算之利息。
      (2)被告俊祥、永仁醫院即邱永仁、江好堆應連帶給付原
        告21,790元，及均自民國95年3月27日起，至清償日止
        ，按年息百分之五計算之利息。
    3.(1)被告蒼枝應給付原告243,105元，及自民國95年3月27
        日起，至清償日止，按年息百分之五計算之利息。
      (2)被告蒼枝、永仁醫院即邱永仁、江好堆應連帶給付原
        告21,233元，及自民國95年3月27日起至清償日止，按
        年息百分之五計算之利息。
（三）再於民國99年10月26日、99年11月9日原告具狀變更及更
      正聲明為（見本院卷第266- 271號頁、第294-295頁）：
    1.(1)被告惠婷應給付原告新臺幣203,500元，及自民國95
        年3月27日起至清償日止，按年息百分之五計算之利息
        。
      (2)被告惠婷、林進興醫院即林進興、曾建中應連帶給付
        原告59,823元，及均自民國95年3月27日起，至清償日
        止，按年息百分之五計算之利息。
      (3)被告惠婷、林進興醫院即林進興、王茂河應連帶給付
        原告42,871元，及均自民國95年3月27日起至清償日止
        ，按年息百分之五計算之利息。
      (4)被告惠婷、林進興醫院即林進興、王當元應連帶給付
        原告22,000元，及均自民國95年3月27日起，至清償日
        止，按年息百分之五計算之利息。
      (5)被告惠婷、永仁醫院即邱永仁、江好堆應連帶給付原
        告54,472元，及均自民國95年3月27日起，至清償日止
        ，按年息百分之五計算之利息。
    2.(1)被告俊祥、富強醫院即賴禎添應連帶給付原告34,938
        元，及自民國95年3月27日起均至清償日止，按年息百
        分之五計算之利息。
      (2)被告俊祥、永仁醫院即邱永仁、江好堆應連帶給付原
        告21,790元，及均自民國95年3月27日起，至清償日止
        ，按年息百分之五計算之利息。
    3.(1)被告蒼枝應給付原告216,224元，及自民國95年3月27
        日起，至清償日止，按年息百分之五計算之利息。
      (2)被告蒼枝、永仁醫院即邱永仁、江好堆應連帶給付原
        告21,233元，及自民國95年3月27日起至清償日止，按
        年息百分之五計算之利息。
（四）經核原告前揭訴之變更係減縮訴之聲明，參諸首揭規定，
      自為適法。
三、又「不變更訴訟標的，而補充或更正事實上之陳述者，非為
    訴之變更或追加。」民事訴訟法第256條訂有明文。查原告
    起訴時，以林進興醫院、永仁醫院、富強醫院、賴禎添為被
    告，此有刑事附帶民事起訴狀足按。惟因被告「林進興醫院
    」、「永仁醫院」、「富強醫院」等3醫院係獨資經營之商
    號，由林進興、邱永仁、賴禎添3人各別獨資經營，該商號
    與其主人既屬一體，故改列其主人為當事人，即不生無當事
    人能力之問題，原告爰將被告「林進興醫院」改列為「林進
    興醫院即林進興」，「永仁醫院」改列為「永仁醫院即邱永
    仁」，被告「富強醫院、賴禎添」改列為「富強醫院即賴禎
    添」，僅係更正事實上之陳述，非為訴之變更或追加，亦為
    法之所許，先予敘明。
貳、實體方面：
一、原告起訴主張：
（一）緣宗明與陳明星係夫妻關係，兩人於民國84年起召集
      家族親屬、朋友組成詐欺集團，被告惠婷、俊祥、
      蒼枝為該詐欺集團之成員，竟意圖為自己不法之所有，共
      同基於行使偽造公文書或私文書以詐欺取財之概括犯意聯
      絡，先由宗明與陳明星以其集團之成員向原告公司投
      保意外、醫療等保險，原告不察其等乃基於詐欺之故意為
      投保，而為承保之意思表示，再由惠婷、俊祥、蒼
      枝等人與林進興醫院、永仁醫院、富強醫院之曾建中、王
      茂河、王當元、江好堆等醫師，明知惠婷、俊祥、
      蒼枝等人並未因疾病或意外事故而需要言診療、住院，竟
      連續開立虛偽之住院及診斷證明，交由被告宗明等人持
      前開業務上登載不實之文書向原告提出理賠申請，原告公
      司因未能發覺土開實情，乃核准理賠申請。被告等人並已
      詐領保險金得手在案，其詐領金額詳如附表二所示，原告
      所受損害總計676,851元整。
（二）被告惠婷等假病患以上開方式詐領保險金，顯係故意以
      背於善良風俗之方法，加損害於原告；開立不實診斷證明
      書用以提供予被告惠婷、俊祥、蒼枝等假病患持之
      詐騙原告之被告曾建中、王當元、王茂河、邱永仁、江好
      堆等醫師，其等與被告惠婷等假病患乃係共同不法侵害
      原告之權利，應連帶負損害賠償責任；而被告林進興醫院
      即林進興、被告富強醫院即賴禎添、被告永仁醫院即邱永
      仁等醫院負責人，均係在院內立下醫院政策，要求院內醫
      師盡量收受無病住院之假病患住院，用以大量詐取全民健
      保之醫療給付，並於確立此政策後，由自己及受僱醫師指
      示全體醫護人員貫徹執行，被告林進興醫院即林進興、富
      強醫院即賴禎添、永仁醫院即邱永仁等醫院負責人自屬民
      法第185條之共同行為人。綜上，假病患、開立不實診斷
      證明書之醫師及其等所屬之醫院，乃係共同以背於善良風
      俗之方法，加損害於原告，原告依民法第184條及第185條
      之規定向被告等人請求連帶給付。
（三）原告提出之證據如下：
    1.被告惠婷、蒼枝、俊祥3人均為假病患：
      (1)依鈞院98年11月30日95年度矚重訴字第1號刑事判決「
        事實及理由一、本件被告惠婷等均就檢察官起訴及併
        案部分之詐頜保險公司保險費之犯行，為全部認罪之表
        示，詐領金額詳如附表所示，其餘犯罪事實及證據均引
        用檢察官起訴書及併案意旨書所載。」及「被告惠婷
        、蒼枝、俊祥行使業務上登載不實之文書之目的，
        係在詐取保險公司之給付，而渠等所投保之保險公司亦
        因此而陷於錯誤，給付如附表所示之金額。」（見鈞院
        98年11月30日95年度矚重訴字第1號刑事判決第3頁）
      (2)被告惠婷等均已為認罪之陳述。此由鈞院95年度矚重
        訴字第l號98年4月17日審判筆錄可證：「法官問：對起
        訴書之犯罪事實是否認罪？被告均答：承認。」（見鈞
        院95年度矚重訴字第1號刑事卷第8宗第90頁以下）
    2.就被告林進興進、曾建中、王當河、王茂河等四人，其中
      除林進興以外之三人均為配合病患之醫師：
      (1)依鈞院98年5月7日95年度矚重訴字第1號刑事判決「林
        進興係設在高雄市○○○路200號『林進興醫院』院長
        ，獨資並實際經營管理該醫院…林進興有鑑於全民健保
        制度實施後，地區醫院生存不易，為提昇醫院業績，竟
        與上開醫生、護士等人共同基於意圖為自己不法之所有
        之常業詐欺之犯意聯絡及偽造診斷證明書等文書、普通
        詐欺之犯意聯絡，自民國88、89年間之某日起，由林進
        興在醫院內立下醫院政策，要求院內醫師盡量收受無病
        住院及顯無住院必要之假病患住院，更鼓勵員工在院內
        安排假住院，用以大量詐取全民健保之醫療給付…而曾
        建中、王當元、王茂河等受僱醫師，亦基於上開犯意聯
        絡而全然配合醫院政策，凡遇無住院必要之病患提出住
        院之需求，即主動或被動安排假住院及各種醫事檢驗、
        在假病患之病歷上作誇大不實之登載，並於假病患辦理
        出院時，偽造不實之診斷證明書交予假病患，而使如附
        表所示之林進興醫院之假病患得以持之向保險公司詐領
        保險住院理賠金…因開立不實診斷書於如附表所示之假
        病患，供其等詐領如附表所示之保險住院理賠金，致生
        損害於如後述之各家保險公司。」（見鈞院98年5月7日
        95 年度矚重訴字第1號刑事判決第3頁以下及第5頁倒數
        第1行起）
      (2)被告林進興、王當元、曾建中、王茂河等四人均已為認
        罪之陳述。此由鈞院95年度矚重訴字第l號98年4月17日
        審判筆錄可證：「法官問：對檢察官減縮後之起訴書之
        犯罪事實是否認罪？被告林進興答：承認。被告王當元
        答：承認。被告曾建中答：承認。被告王茂河答：承認
        。（見鈞院95年度矚重訴字第1號刑事卷第14宗第147頁
        以下）
    3.就被告邱永仁、江好堆（係配合假病患之醫師）之部分：
      (1)依鈞院97年12月22日95年度矚重訴字第1號刑事判決「
        邱永仁係位在高雄市○○○路415號永仁醫院院長，獨
        資並實際經營管理永仁醫院…江好堆為永仁醫院之受僱
        醫師…邱永仁與江好堆基上開犯意聯絡，全力配合醫院
        政策，若得知有假住院病患企圖住院以詐頜保險住院理
        賠金，即主動安排無住院必要之各該病患住院，並安排
        各種醫事檢驗、在假病患之病歷上作誇大不實之登載，
        並於假病患辦理出院時，上開醫護人員再與該假住院病
        患共同基於行使業務登載不實及詐欺取財之概括犯意聯
        絡，由看診之醫師偽造不實之診斷證明書交予假病患，
        使假病患向保險公司詐頜如附表所示之保險住院理賠金
        。（見鈞院97年12月22日95年度矚重訴字第1號刑事判
        決第2、3頁）
      (2)被告邱永仁、江好堆均已為認罪之陳述。此由鈞院95年
        度矚重訴字第1號98年4月17日審判筆錄可證:「法官詢
        問犯罪事實。被告均答：承認犯罪，沒有意見。」（見
        鈞院95年度矚重訴字第1號刑事卷第5宗第72頁以下）
    4.關於原告公司對被告等人所請求之金額，茲以原告公司於
      刑事偵查中所提之詐領紀錄明細表、鈞院檢察署檢察官95
      年度蒞字第12306號補充理由書之附件所認定之詐領保險
      金之金額相符，詳如本件判附表二所示。
（四）爰聲明如被告應給付原告如附表二所示之金額，並均自95
      年3月27日起至清償日止，按年息百分之五計算之利息。
四、被告之答辯：
（一）被告蒼枝、惠婷、富強醫院即賴禎添未於言詞辯論期
      日到庭，亦未提出書狀作何聲明或陳述。
（二）被告俊祥部分：對於原告請求之數額要再予核對。
（三）被告永仁醫院即邱永仁、江好堆部分：
    1.氏家族之病情有無住院必要？永仁醫院醫師即被告江好
      堆准其住院，就裁量權之行使有否失當？
      (1)本件涉嫌詐領保險金之氏家族成員，計宗明、陳
        明星夫妻，渠2人所生之子女勝閔、慧珍、惠雯
        、惠婷等4人，胞弟倉條、弟媳王幼女夫妻，2人所
        生子女玉玲、怡萍、俊祥、福在等4人，及另
        名胞弟蒼枝1人，共計13人，此等除慧珍未到案之
        外，固均於刑案認罪，承認假住院。
      (2)惟氏家族詐領保險金主腦宗明於刑案偵查中受訊，
        檢察官問：「你假裝什麼病?」宗明答:「腦震盪，大
        部分都是以這個理由」，問：「他們三人（指王幼女、
        慧珍、勝閔）裝什麼病？」宗明答:「外傷、腦
        震盪」，問：「都是裝什麼病住院？」宗明答:「我
        都說我心臟病，……勝閔、陳明星是意外腦震盪」
        （見94.1 0.16偵查筆錄）氏家族另一主腦倉條於
        刑案受訊，警方問:「你在民生、林進興、永仁、富強
        等醫院，是以何種方式辦理假住院？」倉條答:「…
        林進興、永仁、富強都是假住院，意外傷勢是裝病假住
        院，內科住院是以輕病假裝重病要求醫生住院」(見94.
        12.6警訊筆錄)。倉條長女玉玲於刑案亦稱:我父親
        「並教我向醫師訴說一些我沒有的症狀，達到住院的目
        的」，其次女怡萍述稱：「我爸爸曾多次利用我裝病
        或裝傷而向投保的保險公司請領住院津貼」(見94.10.
        12偵查筆錄)。倉條之妻王幼女於刑案陳稱:「我與我
        先生因認住院可向保險公司請領住院津貼，基於獲領該
        住院津貼的企圖，即向該診治江好堆醫師誰稱較嚴重的
        病情並要求住院觀察」（見94.10.12偵查筆錄）。本件
        同案被告即病患蒼枝係宗明胞弟，惠婷係宗明
        女兒，俊祥係倉條之子，渠等於刑案分別供稱係由
        宗明、陳明星夫妻或倉條帶至本醫院求診，且分
        別由宗明、陳明星及倉條向醫師敘述病情云云，
        則宗明、陳明星、倉條自無不本其一貫裝病、裝
        傷之作法蒙騙看診醫師，以達到住院目的之理。準此，
        氏家族成員既以裝病、裝傷之手法騙使看診醫師准其
        住院，自難認看診醫師住院裁量權之行使有故意或過失
        。
    2.被告江好堆、邱永仁及其他病患於刑案認罪是否即得執此
      認定為假住院？
      (1)永仁醫院醫師即被告江好堆與院長即被告邱永仁固於刑
        案之第一審認罪，惟被告江好堆係受僱醫師，為懇求輕
        判及緩刑乃作此因應。而被告邱永仁並無人指證其收容
        假住院病患，原無認罪之鈴要，乃刑案第一審審理中，
        檢察官當庭表示：「你年事已高，如果坦承犯行，……
        可以讓你去捐l筆錢給公益團體，換取緩刑的機會。」
        （見刑案第一審95.8.3準備筆錄）。此後鈞院亦循此理
        由勸諭被告考慮認罪（見刑案第一審97.12.10準備程序
        筆錄及97.12.15審判筆錄），被告邱永仁考慮年事已高
        ，不堪精神打擊，不得已才答應認罪。「當事人在刑事
        案件所為不利於己之陳述，本未可與民事訴訟法第279
        條所謂自認同視，尚須審究其與實際情形是否相符，依
        自由心證以為取捨之依據，最高法院著有判例（44年台
        上字第988號）。是徒據被告江好堆、邱永仁2人於刑事
        案件中之認罪，尚難認被告收容假住院病患，而令被告
        等人負賠償責任。
      (2)本件病患倉枝、惠婷、俊祥等人於刑案之第一審
        固亦，惟仍為輕判或緩刑之考量，依前揭判例意旨，仍
        應審查其認罪與實際情形是否相符。尚難執此認定渠等
        為假住院，原告請求此部分之賠償亦無理由。
    3.爰聲明：(1)原告之訴及假執行之聲請均駁回。(2)訴訟費用
      由原告負擔。(3)如受不利之判決，願供擔保請准免為假執
      行。
（四）被告王茂河部分：
    1.本件原告以被告因認罪協商而處刑，應連帶給付共同被告
      之保險金，要難接受，按認罪協商之刑事判決並不能確認
      有罪，有商榷之餘地，故判決中有緩刑，以為本件並不確
      定有否罪責之意，與有罪判決絕然不同。
    2.被告為共同被告林進興所設醫院，聘請任職骨外科醫師，
      專職為骨外科患者醫療。然本件原告無端將被告列為共同
      被告，已欠妥適，而被告之病患多為行動不便，病情嚴重
      時有生命危險，本件刑案審理曠時日久，時常延誤病患醫
      療，被告為求早日了結刑案，期能有足夠時間可為病患服
      務，以減輕病患痛苦，此乃醫師之天職，因而被告接受認
      罪協商。然被告一念之仁，未料反無端受累，實非所料。
      本件被告既與共同被告與原告之間無任何接觸，共同被告
      （病患）與原告之間所訂保險契約，純為共同被告與原告
      之關係，渠等所訂契約，被告既非仲介人、保證人或受益
      人，契約中無被告任何簽名，且原告與被告之間並未訂有
      任何契約，是被告無原告給付任何金錢利益，原告要無損
      害可言，被告自無侵權行為，是無連帶給付保險金之可能
      。如原告認被告有連帶給付之責，本件應以契約為主要依
      據之訴求，無契約自無給付可言，原告認被告有侵權行為
      ，請出示證據以實其說，無證據不得定為事實。
    3.依民法第279條之規定「就連帶債務人之一人所生之事項
      ，除前五條規定或契約另訂者外，其利益或不利益，對他
      債務人（即被告）不生效力。」是共同被告（病患）與原
      告之間所訂契約與被告無關，更無原告與被告訂立契約，
      依上開法條規定甚明，原告之請求自無理由。
    4.爰聲明：(1)原告之訴駁回。(2)訴訟費用由原告負擔。
（五）被告林進興醫院即林進興、曾建中部分：
    1.查原告請求被告與惠婷連帶賠償其如附表所列之金額，
      有關林進興醫院部分共計124,694元（即59,823+42,871+
      22,000=124,694元）。
    2.惟原告並未舉證被告等人有何侵權行為之證據，且未詳列
      出惠婷所請領該些保險金之住院期間為何？病名為何？
      各次住院各請領多少保險金？因為本件原告若欲以台南地
      方法院95年矚重訴字第1號刑事判決為基礎，則原告主張
      惠婷在本案數次假住院之事實是否有包括於上開刑事判
      決所認定之範圍，應是調查之重點。故原告應先詳列出
      惠婷此數筆住院保險金所請領者，究係是在何期間住院？
      何病症住院？始能與刑事判決內容做比對。
    3.但上開台南地方法院95年矚重訴字第1號刑事判決中，雖
      認定林進興醫院向健保局詐領健保費3,255,628元（見判
      決書第5頁），但卻未列出該金額明細為何？即未予說明
      如何得出該金額。僅在附表概略記載「惠婷於89年8月
      18日至94年6月16日經由民生醫院、林進興醫院、永仁醫
      院共詐領1,972,615元保險金」（見該判決書附表），未
      能區分各醫院之各別狀況。而在該判決第27頁法官記載：
      「本件健保局依檢察官所具體起訴之假往院病患，進一步
      具體核算出林進興醫院詐領健保住院給付應為3,255,628
      ，此有該局95.6.2高費二字第0954002402號函影本1份在
      卷可稽。」故為查明惠婷於本案之往院是否在被健保局
      核定為「假住院」範圍內，應調閱該函始能確定。謹請鈞
      院向中央健保局函調該份函文到院，做為本案認定之依據
      。
    4.又惠婷對於是否確有收受上開保險金，金額有無爭執，
      亦併請鈞院向惠婷查明。
    5.爰聲明；(1)原告之訴駁回。(2)訴訟費用由原告負擔。(3)被
      告願供擔保，請宣告免假執行。
（六）被告王當元部分：
    1.病患住院後要求開診斷證明書，被告不知道病人拿診斷證
      明書要幹什麼，且被告也不認病人，被告都是照病人所講
      的實際寫，沒有偽造，但因被告的病人都是輕病住院，檢
      察官認為被告有違法。
    2.爰聲明請求判決駁回原告之訴。
五、得心證之理由：
（一）本件原告所主張之前揭事實，業據提出本院95年度矚重訴
      字第1號97年11月30日判決（被告惠婷、蒼枝、俊
      祥部分，見本院卷第56-62頁）、97年12月22日判決（被
      告邱永仁、江好堆部分，見本院第8-16頁）、98年5月7日
      判決（被告林進興、王當元、曾建中、王茂河部分，見本
      院卷第105-124頁）附卷可稽，而被告等除賴禎添已逃亡
      而通緝外，其餘均因詐欺取財等犯行，被法院判處有期徒
      刑確定，此亦經本院依職權調取被告等之全國前案簡列表
      附卷足參（見本院卷第198-210頁）。且查：
    1.按當事人對於他造主張之事實，於言詞辯論時不爭執者，
      視同自認；當事人對於他造主張之事實，已於相當時期受
      合法之通知，而於言詞辯論期日不到場，亦未提出準備書
      狀爭執者，準用第1項之規定，民事訴訟法第280條第1項
      前段、第3項前段分別定明文。被告俊祥已於言詞辯論
      期日到場，對於原告主張之事實均未爭執，僅謂「要再核
      對數額」（見本院卷第148頁）；另被告蒼枝、惠婷
      對於原告主張之事實，已於相當時期受合法之通知，而於
      言詞辯論期日不到場，亦未提出準備書狀爭執，依前揭法
      文規定，均自應視同自認，堪認原告所主張之前揭事實，
      可信為真實。
    2.又被告王茂河、王當元、曾建中、林進興醫院即林進興、
      江好堆、永仁醫院即邱永仁雖否認有侵權行為，然查：
      (1)氏家族之被告惠婷、俊祥、蒼枝，意圖詐領保
        險費，先由宗明與陳明星向原告公司投保意外、醫
        療等保險，再由惠婷、俊祥、蒼枝等人與林進興
        醫院之王茂河、王當元、曾建中、永仁醫院之江好堆、
        富強醫院之賴禎滄等醫師基於詐領保險費之犯意聯絡，
        明知被告惠婷、俊祥、蒼枝等人並未因疾病或意
        外事故而需要診療、住院，竟連續開立虛偽之住院及診
        斷證明，交由被告宗明等人持前開不實之診斷證明書
        向原告提出理賠申請，原告未能發覺上開事實，乃核准
        理賠申請，總計被告蒼枝共詐領保險費1,208,394元
        、被告俊祥共詐領保險費760,453元、被告惠婷共
        詐領保險費共1,972,615元（以上數額含其他保險公司
        被詐領金額）等情，有本院95 年度矚重訴字第1號97年
        11月30日、97年12月22日、98年5 月7日判決足憑。而
        被告惠婷、俊祥、蒼枝、王茂河、陳進興、王當
        元、曾建中、邱永仁、江好堆對檢察官起訴之事實均為
        全部認罪之表示，此有上開判決書足按，並有原告提出
        被告等於98年4月17日認罪之筆錄在卷（見本院卷第273
        -280頁）。
      (2)被告王茂河、王當元、曾建中、林進興醫院即林進興、
        江好堆、永仁醫院即邱永仁雖不否認於刑事案件中為認
        罪，並獲得緩刑之宣告，惟以「緩刑宣告是不確定有無
        罪責之意，非有罪判決」，「認罪是是考量年事已高」
        、「為了早日了結刑案」等前揭情詞置辯。惟按刑事訴
        訟判決所認定之事實，固非當然有拘束民事訴訟判決之
        效力，但民事法院調查刑事訴訟原有之證據，而斟酌其
        結果以判斷事實之真偽，並於判決內記明其得心證之理
        由，即非法所不許（參照最高法院49年台上字第929號
        判例）。本件原告既已聲明引用本件刑事訴訟之卷證資
        料，本院自得調查刑事訴訟中原有之證據，斟酌其結果
        以判斷事實。被告王茂河、王當元、曾建中、林進興、
        江好堆、邱永仁均擔任醫師職務，其因涉嫌本件詐領保
        險費案件而為刑事被告，其於刑事案件審理中亦均選任
        辯護人到庭辯護，並於刑事庭為認罪之表示，此應係經
        過慎重之考慮而為之。雖然當事人在刑事案件所為不利
        於己之陳述，本未可與民事訴訟法第279條所謂之自認
        同視，尚須審究其與實際情形是否相符，依自由心證以
        為取捨之依據（最高法院院44年台上字第988號判例參
        照）。但依上所述，各被告間自白之事實均互核一致，
        且與原告之主張相符，被告均係受高等教育，對認罪之
        法律效果應知之甚詳，而其又未能舉證證明其於刑事審
        判時之自白認罪有何與事實不符之處，本院參酌刑事案
        件調查之證據，既足認被告確有原告主張之侵權行為，
        是被告等一再指摘其於刑事確定判決之認罪與事實不符
        云云，自無可取。
    3.又被告富強醫院即賴禎添已遭法院通緝，其與被告俊祥
      詐欺原告保險金之事實，業據原告提出台灣台南地方法院
      檢察署94年度偵字第12948、12958號、95年度偵字第1833
      、2935、4691號起訴書在卷（見本院卷第63-91頁），且
      共同侵權行為人即被告俊祥於刑事審判時對檢察官起訴
      之犯罪事實為認罪，於本院審理時亦不爭執，原告主張富
      強醫院即賴禎添侵權之事實可認為真正。
    4.綜上所陳，原告主張被告侵權行為之事實應可採信。
（二）按故意以背於善良風俗之方法，加損害於他人者，負損害
      賠償責任；數人共同不法侵害他人之權利者，連帶負損害
      賠償責任，民法第184條第1項後段、第185條第1項前段分
      別定有明文。本件被告既有原告所主張前揭共同詐領保險
      金之情事，自屬共同故意以背於善良風俗之方法，加損害
      於原告公司無訛。是原告依前揭法文規定，請求被告連帶
      賠償損害，自屬有據。關於原告受損害之金額，原告向台
      灣台南地方法院檢察署檢察官提出被詐領明細表（見本院
      卷第281-282頁）在卷，檢察官經查證後，向本院刑事庭
      提出95年度蒞字第12306號補充理由書在卷，計算各被告
      之詐領保險費明細（見本院卷第283-290頁），如本判決
      附表二所示，而各該被告於刑事庭審理時，對上開詐領之
      金額均不爭執，且為認罪之表示，原告主張被詐欺之金額
      自可採信。
六、從而，原告本於侵權行為法則，依前揭法文，請求被告分別
    賠償、連帶賠償如主文所示之本金為有理由，應予准許。又
    按給付無確定期限者，債務人於債權人得請求給付時，經其
    催告而未為給付，自受催告時起，負遲延責任。其經債權人
    起訴而送達訴狀，與催告有同一之效力；遲延之債務，以支
    付金錢為標的者，債權人得請求依法定利率計算之遲延利息
    ；應付利息之債務，其利率未經約定，亦無法律可據者，週
    年利率為5%，為民法第229條第2項、第233條第1項前段及第
    203條所明定。被告等經原告起訴請求上開損害而未為給付
    ，原告自得依上開規定，請求被告加付遲延利息。從而，原
    告請求被告給付及自起訴狀繕本送達之翌日（即被告惠婷
    、林進興醫院即林進興、曾建中、王茂河、王當元、永仁醫
    院即邱永仁、江好堆自96年7月3日起，被告蒼枝自96年7
    月4日起，被告富強醫院即賴禎添自99年9月16日）起至清償
    日止，按週年利率5%計算之利息，為有理由，應予准許；原
    告就逾此之法定遲延利息請求，為無理由，應予駁回。
七、又本件原告未聲請宣告假執行，被告永仁醫院即邱永仁、江
    好堆、林進興醫院即林進興、曾建中請求駁回假執行之聲請
    及供擔保免為假執行即無必要，此部分不另為准駁之諭知。
八、本件事證已臻明確，兩造其餘攻擊、防禦及舉證，經審酌後
    核與本院心證形成與判決結果均無影響，爰不另一一論述，
    附此敘明。
九、據上論結，原告之訴為一部分有理由、一部分無理由，依民
    事訴訟法第385條第1項前段、第78條、第85條第1項、第2項
    ，判決如主文。
中    華    民    國    99    年    11    月    23    日
                  民事第三庭    法  官  張麗娟
以上正本係照原本作成。
如不服本判決，應於送達後廿日內，向本院提出上訴狀並表明上
訴理由，如於本判決宣示後送達前提起上訴者，應於判決送達後
廿日內補提上訴理由書（須附繕本）。如委任律師提起上訴者，
應一併繳納上訴裁判費。
中    華    民    國    99    年    11    月    23    日
                                書記官  楊宗倫
┌──────────────────────────────────┐
│附表一                                                              │
├──┬─────────────┬──────────┬──────┤
│編號│訴訟費用負擔之被告        │負擔比例            │備考        │
├──┼─────────────┼──────────┼──────┤
│一  │被告惠婷                │負擔百分之三十      │            │
├──┼─────────────┼──────────┼──────┤
│二  │被告蒼枝                │負擔百分之三十三    │            │
├──┼─────────────┼──────────┼──────┤
│三  │被告惠婷、林進興醫院即林│連帶負擔百分之九    │            │
│    │進興、曾建中              │                    │            │
├──┼─────────────┼──────────┼──────┤
│四  │被告惠婷、林進興醫院即林│連帶負擔百分之六    │            │
│    │進興、王茂河              │                    │            │
├──┼─────────────┼──────────┼──────┤
│五  │被告惠婷、林進興醫院即林│連帶負擔百分之三    │            │
│    │進興、王當元              │                    │
├──┼─────────────┼──────────┼──────┤
│六  │被告惠婷、永仁醫院即邱永│連帶負擔百分之八    │            │
│    │仁、江好堆                │                    │            │
├──┼─────────────┼──────────┼──────┤
│七  │被告俊祥、富強醫院即賴禎│連帶負擔百分之五    │            │
│    │添                        │                    │            │
├──┼─────────────┼──────────┼──────┤
│八  │被告俊祥、永仁醫院即邱永│連帶負擔百分之三    │            │
│    │仁、江好堆                │                    │            │
├──┼─────────────┼──────────┼──────┤
│九  │被告蒼枝、永仁醫院即邱永│連帶負擔百分之三    │            │
│    │仁、江好堆                │                    │            │
└──┴─────────────┴──────────┴──────┘

司法院資訊處製作；財團法人民間司法改革基金會備份。
